臺灣桃園地方法院刑事判決　　　　　　　　　　　　九十三年度訴字第一一一五號
　　公　訴　人　臺灣桃園地方法院檢察署檢察官
　　被　　　告　乙○○
　　選任辯護人　邱鎮北律師
右列被告因毒品危害防制條例案件，經檢察官提起公訴（九十三年度偵字第六七００
號），本院判決如左：
    主  文
乙○○意圖販賣而持有第一級毒品，處有期徒刑拾貳年；扣案如附表所示編號一、六
之第一級毒品海洛因、編號二、七之第二級毒品甲基安非他命均沒收銷燬之；編號三
、四、五、八、九、十之電子磅秤、行動電話、背包、研磨機及分裝袋均沒收之。
    事  實
一、乙○○前有殺人未遂、麻藥等前科，曾因施用第二級毒品案件，經本院以八十九
    年度毒聲字第二八三號、第三三五六號、六四九０號，先後裁定送觀察、勒戒、
    施以強制戒治、停止戒治付保護管束期滿後，由臺灣桃園地方法院檢察署檢察官
    於民國九十年六月十一日，以九十年度戒偵字第五三０號，為不起訴處分確定；
    再因施用第一、二級毒品案件，經本院以九十一年度毒聲字第五七０號、九十二
    年度毒聲字第二００二號、三二八四號，裁定施以強制戒治、停止戒治付保護管
    束、撤銷停止戒治，令入戒治處所施以強制戒治；刑事部分並以九十二年度訴字
    第一二五號，判處有期徒刑七月、三月，定應執行刑八月確定；又因施用毒品案
    件，經本院以九十二年度易字第一一四七號，判處有期徒刑七月確定；復因槍砲
    案件，經本院以九十二年度訴字第一一九一號，判處有期徒刑一年六月、併科罰
    金十二萬元確定；嗣本院以九十三年度聲字第九七八號裁定，應執行刑為二年九
    月、罰金十二萬元確定（於民國九十三年四月八日入監執行，不構成累犯）。
二、詎乙○○仍不知悔改，明知海洛因、甲基安非他命係屬毒品危害防制條例所規範
    之第一、二級毒品，不得製造、運輸、販賣、持有或施用，於九十二年七月二十
    二日停止戒治付保護管束獲釋後某日，向我國籍成年男子綽號「阿吳」（真實姓
    名年籍不詳）購買海洛因及甲基安非他命後，竟另基於意圖販賣第一、二級毒品
    海洛因、甲基安非他命以圖利之犯意，除部分毒品置於其桃園縣中壢市○○路○
    段一一四號三樓之住處外，並隨身攜帶部份毒品準備用以對外販賣，嗣於九十三
    年四月七日下午四時許，先在桃園縣平鎮市○○○街前（下稱第一現場）為警查
    獲，並扣得其身上所攜之第一、二級毒品海洛因（總淨重一一０點二五公克，空
    包裝重六點一三公克）、甲基安非他命（含袋實稱毛重三五點七六九公克）、及
    其所有供意圖販毒所用磅稱器具之電子秤乙個、行動電話二支、黑色背包乙個及
    供準備交易毒品之現金新台幣（下同）八萬二千八百元等物；復循線在上開中壢
    市○○路○段一一四號三樓住處（下稱第二現場），扣得所持有之第一、二級毒
    品海洛因（總淨重十八點五八公克，空包裝重一點五０公克）、甲基安非他命二
    包（含袋實稱毛重七點二二二公克）、及其所有供意圖販賣所用器具之電子磅秤
    二台、帳冊三本、研磨機二台、分裝袋乙大包等物。
三、案經桃園縣政府警察局平鎮分局報請臺灣桃園地方法院檢察署檢察官偵查後起訴
    。
　　理　由
一、訊據被告乙○○固坦承持有上開毒品、磅秤、器具及分裝袋等物之事實，惟矢口
    否認有何意圖販賣之犯行，辯稱：所查扣之海洛因、安非他命、分裝袋、磅秤等
    物，係因一次大量向﹁阿吳﹂購買，價格比較便宜，目的均係為供自己施用，絕
    非販賣云云。惟查：
  (一)被告明知海洛因、甲基安非他命係屬毒品危害防制條例所規定之第一、二級毒品，
    不得製造、運輸、販賣、持有或施用，竟於九十三年四月七日前某日，於第一現
    場非法持有第一、二級毒品毒品海洛因十五包（總淨重一一０點二五公克，空包
    裝重六點一三公克）、甲基安非他命一包（含袋實稱毛重三五點七六九公克）、
    於第二現場非法持有第一、二級毒品海洛因二包（總淨重十八點五八公克，空包
    裝重一點五０公克）、甲基安非他命二包（含袋實稱毛重七點二二二公克）等情
    ；業據被告於警詢及偵、審中坦承不諱（偵卷頁、本院卷頁參照），並有上開數
    量之海洛因、安非他命扣案、現場查獲毒品、皮包、器具等物照片共十張、以及
    帳冊三本可佐。
  (二)被告於第一現場為警所扣得之第一、二級毒品毒品海洛因共十六包，其中十五包
    （鑑驗標示ＨＲ＋者，總淨重一一０點二五公克），經送請以化學呈色法、氣相
    層析質譜儀分析法檢驗結果，均含第一級毒品海洛因成分，另白粉一包（鑑驗標
    示ＨＲ－者，淨重四點七０公克）則未發現毒品成分；於第二現場為警所扣得第
    一級毒品海洛因二包（鑑驗標示　ＨＲ＋者，總淨重十八點五八公克，空包裝重
    一點五０公克）；另白粉五包（鑑驗標示ＨＲ－者，總淨重一五０點三０公克）
    ，均未發現毒品成分，此有法務部調查局九十三年五月二十一日調科壹字第０八
    ０００七五九五號、同日字第０八０００七五九六號鑑定通知書各一紙在卷可稽
    。
  (三)又被告先後於第一、二現場為警查獲所扣得之第二級毒品甲基安非他命一包（含
    袋實稱毛重三五點七六九公克）、二包（含袋實稱毛重七點二二二公克），經以
    氣相層析質譜儀分析法檢驗結果，均檢出甲基安非他命成分，有行政院衛生署管
    制藥品管理局九十三年五月二十六日管檢字第０九三０００四四四九號檢驗成績
    書附卷足憑。是被告於前揭時間、在第一、二現場均有非法持有第一、二級毒品
    之行為，已屬明確。
  (四)被告於警詢時坦承：被查獲之帳冊為伊所有，是伊本人記載；帳冊上所記之「兩
    」、「半兩」等字樣，是伊向他人購買海洛因毒品時所記載，「三件」代表衣服
    ，「細十四點五公克」、「硬二兩：四千元」等字是伊自己寫的；扣案之研磨機
    用來將塊狀之海洛因磨成粉狀，電子秤是用來秤海洛因及安非他命重量的：：分
    裝袋是用來分裝研磨成粉狀之海洛因，將研磨成粉狀之海洛因以二公克為一小包
    ，是伊向「阿吳」之男子以二十萬元購得海洛因，以一萬餘元購買安非他命等語
    （偵卷十、十一頁參照）；於本院審理中亦坦承：扣案毒品是查獲當天才買進的
    ，向一個叫「阿吳」的人買的，前後查獲的毒品總共約二十萬元，帳冊內「粗」
    是指安非他命，「細」是指海洛因，伊是在預估買入之價格；查到的背包是用來
    裝毒品的，行動電話是用來聯絡的，都是伊的等語（本院卷十、一二、一五頁參
    照）；佐以第一、二現場所扣之第一級毒品海洛因，其中十五包總淨重達一一０
    點二五公克（空包裝重六點一三公克）、及另二包總淨重十八點五八公克（空包
    裝重一點五０公克），第二級毒品甲基安非他命，其中一包含袋實稱毛重達三五
    點七六九公克、另二包含袋實稱毛重七點二二二公克，顯然數量甚鉅，被告持有
    上開毒品實有販賣之意圖甚明。被告雖有施用第一、二級毒品習慣，惟查獲數量
    甚多，顯非其供短期施用；況，復查扣其所有供意圖販賣所用器具之電子秤共三
    台、用以聯絡對象之行動電話二支等物在案足憑，綜合以觀，雖無積極證據足認
    其販入之初即有販賣之意圖，但被告持有之前揭海洛因與安非他命，顯非供其自
    己施用甚明；則被告持有該等第一、二級毒品既非供自己施用，自亦無冒著背負
    刑責而持有前揭毒品之理，更無將前揭毒品無償轉讓他人之理。雖被告辯稱電子
    秤為防買入時被偷斤減兩，帶以過磅云云，惟如僅買入施用，一台即為已足，何
    至三台電子秤，且其中一台為高精密之電子磅秤，如非即將分裝出售以錙珠必計
    ，實無如此精密儀器之必要，又被告縱賭博，亦無隨身攜帶如此鉅量第一、二級
    毒品之理，是被告所辯亦無可採。再參諸被告又將前揭毒品海洛因分成十七包，
    安非他命分成三包，且於第二現場住處扣得與裝有扣案毒品相同之空白分裝袋一
    大包，倘非基於販賣之意圖，焉有持有前揭不供己施用毒品之必要。且扣案之分
    裝袋大小尺寸，與已裝入扣案毒品之分裝袋相同，顯非基於巧合，而應為被告所
    有供分裝毒品以利販賣之用，可資佐證。
  (五)又被告雖辯稱：現金是介紹車子及賭博所賺來的，仲介業務作三、四個月，後面
    二個月收入較多，每月約一、二十萬元，在車廠共賺了三十幾萬元云云。惟被告
    並未提出其詳細所得資料以供憑查，其是否每月有一、二十萬元收入已然存疑，
    且縱使有該項收入，也未必於生活支出、買入二十萬元毒品之同時，身上尚有八
    萬餘元之現金結餘，且所扣得毒品數量顯非被告短期內所能施用，被告除該一、
    二個月所得外，其後失業已無收入，如前所述，是被告所辯與卷內積極證據不符
    ，委無可採。
  (六)綜上，被告確有意圖販賣而持有第一級毒品海洛因、第二級毒品甲基安非他命之
    行為，事證明確，犯行堪以認定，應予依法論科。
二、按毒品危害防制條例已於民國九十二年七月九日修正公布，並於九十三年一月九
    日施行，就販賣第一級毒品，修正施行前（舊法）同條例第五條第一項、第二項
    係規定：「意圖販賣而持有第一級毒品者，處無期徒刑或十年以上有期徒刑；得
    併科新台幣七百萬元以下罰金」、「意圖販賣而持有第二級毒品者，處五年以上
    有期徒刑；得併科新台幣五百萬元以下罰金」，新法同條例第五條第一項、第二
    項，就意圖販賣而持有第一、二級毒品犯行，所定之罪與刑均無變更，為此，本
    件經比較新、舊法之結果，並無刑法第二條第一項但書所謂裁判前之法律有利於
    行為人即被告之情形，是仍應適用新法第五條第一、二項規定處斷，合先敘明。
三、核被告所為，係犯毒品危害條例第五條第一項、第二項之意圖販賣而持有第一、
    二級毒品罪。被告意圖販賣而持有第一、二級毒品之高度行為，性質上已吸收單
    純持有毒品之低度行為，單純持有毒品之行為即不論處。又其以一行為而觸犯上
    開二罪名，為想像競合犯，依刑法第五十五條前段，應依法從一重之第五條第一
    項意圖販賣而持有第一級毒品罪處斷。爰審酌被告素行不良，累經觀察、勒戒、
    戒治、處刑，非但未戒除毒癮，乃進而意圖販賣，所扣得第一、二級毒品數量甚
    鉅，如經販賣流入市面，將荼毒許多國人，影響政府掃毒與戒毒政策重大，暨其
    犯罪之動機、目的、手段，犯罪時所受之刺激及其品行、生活狀況、智識程度為
    國中畢業、犯罪所生之損害重大，及犯罪後飾詞狡辯，並無悔意等一切情狀，量
    處如主文所示之刑，以資懲儆。扣案品項、數量如附表所示編號一、六之第一級
    毒品海洛因十五包（鑑驗標示ＨＲ＋者，總淨重一一０點二五公克）、二包（鑑
    驗標示ＨＲ＋者，總淨重十八點五八公克），編號二、七之第二級毒品甲基安非
    他命、一包、二包（含袋實稱毛重分別為三五點七六九公克、七點二二二公克）
    ，依同條例第十八條第一項前段，不問屬於犯人即被告與否，應諭知均沒收銷燬
    之；至編號之三、四、五、八、九、十之電子磅秤、行動電話、背包、研磨機及
    分裝袋等器物，係屬被告所有供本件犯罪所用之物，業據被告供明在卷，爰依同
    條例第十九條第一項規定，併宣告均沒收之；另扣案之現金、帳冊，雖為被告所
    有之物，惟尚查無具體明確交易記載、亦無明確交易對象，核與本件犯罪無涉，
    爰不予諭知沒收，附此敘明。
四、至被告辯稱其主動交出黑色背包（內含前揭第一現場查獲之第一、二級毒品、電
    子秤乙個、行動電話二支、現金八萬二千八百元等物），應有構成自首要件云云
    。惟查，司法警察（官）逮捕被告、犯罪嫌疑人或執行拘提、羈押時，雖無搜索
    票，得逕行搜索其身體、隨身攜帶之物件、所使用之交通工具及其立即可觸及之
    處所；又通緝經通知或公告後，司法警察官得拘提或逕行逮捕之；利害關係人得
    逕行逮捕通緝之被告，刑事訴訟法第一百三十條、第八十七條第一項、第二項定
    有明文。本件被告是因毒品、槍砲條例、感訓拘留等案件執行（桃園地檢署九十
    二年度執字第三一九九號、第七二０四號、九十三年度執字第二九四號及本院九
    十三年度感拘執字第一號），遭通緝中為警查獲，是查獲時警察自得拘提、逕行
    逮捕被告，亦得逕行附帶搜索，檢查被告身體及其所持有之物件。況，證人即警
    員甲○○於本院審理時證稱：伊等查獲被告通緝到案，查獲他所使用的車子，查
    到是被告購買的，因為被告之前有施用毒品的案件，大概知道被告可能持有毒品
    ；伊等看到被告時，他身上有一黑色背包，伊告知要逮捕他時，是被告自己主動
    將黑色背包打開給伊看，很明顯可以看到裡面有毒品，被告主動將毒品交出予伊
    等語（本院卷六三至六五頁參照），核與卷內查捕逃犯作業個別查詢報表、台灣
    高等法院被告全國前案紀錄表各一件相符，堪以採信，是警方查獲當時對於特定
    之被告已處於得為逕行拘提、逮捕及附帶搜索之階段，被告並未於該時點之前主
    動申告持有扣案毒品，與刑法第六十二條自首之要件，尚有未符，附此敘明。
五、據上論斷，應依刑事訴訟法第二百九十九條第一項前段，修正後毒品危害防制條
    例第五條第一項、第二項、第十八條第一項前段、第十九條第一項，刑法第十一
    條前段、第二條第一項前段、第五十五條，判決如主文。
本案經檢察官洪景明到庭執行職務
中　　　華　　　民　　　國　　九十三　　年　　　九　　月　　 二十九 　　日
                                 臺灣桃園地方法院刑事第四庭
                                 審判長法　官　陳　世　宗
                                 　　　法　官　蘇　昭　蓉
　　                                   法  官　李　昆　南
右正本證明與原本無異。
如不服本判決，應於送達後十日內，以書狀敘明理由，向本院提出上訴狀（應附繕本
）。
附表：
編號    名  稱          　　數  量
一、第一級毒品海洛因　　　　十五包（鑑驗標示ＨＲ＋者，總淨重一一０點二五公
                                    克，空包裝重六點一三公克）
二、第二級毒品甲基安非他命  一包（含袋實稱毛重三五點七六九公克）
三、電子磅秤                乙個
四、行動電話                二支
五、黑色背包                乙個
    （以上為第一現場扣案物品）
六、第一級毒品海洛因　　　　二包（鑑驗標示ＨＲ＋者，總淨重十八點五八公克，
                                  空包裝重一點五０公克）
七、第二級毒品甲基安非他命  二包（含袋實稱毛重七點二二二公克）
八、電子磅秤                二台
九、研磨機                  二台
十、分裝袋                  乙大包
    （以上為第二現場扣案物品）
　　                                   書記官　郭　中　明
中　　　華　　　民　　　國　　九十三　　年　　　九　　月　　 二十九 　　日
附本案論罪科刑法條：
毒品危害防制條例第五條第一項、第二項：
意圖販賣而持有第一級毒品者，處無期徒刑或十年以上有期徒刑，得併科
新臺幣七百萬元以下罰金。
意圖販賣而持有第二級毒品者，處五年以上有期徒刑，得併科新臺幣五百
萬元以下罰金。
